【裁判字號】    98,交聲,87
【裁判日期】    980203
【裁判案由】    聲明異議
【裁判全文】
臺灣彰化地方法院交通事件裁定  98年度交聲字第87號
原處分機關  交通部公路總局臺中區監理所彰化監理站
異  議  人
即受處分人  甲○○
上列聲明異議人即受處分人因違反道路交通管理處罰條例案件，
對於交通部公路總局臺中區監理所彰化監理站民國98年1月21日
所為之處分（彰監四字第裁64－Z00000000號裁決書），聲明異
議，本院裁定如下：
    主  文
原處分關於吊扣駕駛執照拾貳個月部分撤銷。
甲○○汽車駕駛人駕駛汽車，經測試檢定酒精濃度超過規定標準
，吊扣普通小型車駕駛執照拾貳個月。
    理  由
一、按汽車駕駛人飲用酒類或其他類似物後，其吐氣所含酒精濃
    度超過每公升0.25毫克或血液中酒精濃度超過百分之0.05以
    上者，不得駕車；汽車駕駛人，有第35 條第1項規定之酒後
    駕車情形，應接受道路交通安全講習；汽車駕駛人，駕駛汽
    車經測試檢定酒精濃度超過規定標準，處新臺幣（下同）15
    ,000 元以上60,000 元以下罰鍰，並當場移置保管該汽車及
    「吊扣」其駕駛執照1年。道路交通安全規則第114 條第2款
    、道路交通管理處罰條例第24條、道路交通管理處罰條例第
    35條第1項第1款分別載有明文。又按道路交通管理處罰條例
    第68條業於94年12月14日修正，並自95年3月1日施行，修正
    前之道路交通管理處罰條例第68條規定：「汽車駕駛人，因
    違反本條例及道路交通安全規則之規定，受『吊扣或』吊銷
    駕駛執照處分時，『吊扣或』吊銷其持有各級車類之駕駛執
    照。」，而修正後之道路交通管理處罰條例第68條規定：「
    汽車駕駛人，因違反本條例及道路交通安全規則之規定，受
    吊銷駕駛執照處分時，吊銷其持有各級車類之駕駛執照。」
    ，查該條文修正前，其原提案修正條文為：「汽、機車駕駛
    人，因違反本條例及道路交通安全規則之規定，受『吊扣或
    吊銷』駕駛執照處分時，『吊扣或吊銷』其違法或違規當時
    所駕駛車輛之駕駛執照。」，立法理由略以：「原條文將違
    法或違規駕駛人所持有各級車類之駕駛執照一併吊扣或吊銷
    ，失之過酷，影響人民工作及生活甚鉅，爰修正之」等語，
    是以其立法意旨在於違規行為對道路交通秩序之維持及道路
    交通安全已生較大之影響，故規定吊扣或吊銷其持有各級車
    類之駕駛執照，以限制其繼續駕車行駛道路之權利，其係屬
    駕駛行為之限制，並不因所持駕駛執照種類不同而有所差異
    。然最後通過之修正條文，則係將道路交通管理處罰條例第
    68 條原有條文中之『吊扣或』3字刪除各情，有立法院交通
    委員會94年10月5日台立交字第0942400153 號函附道路交通
    管理處罰條例第68條審查報告可參（參立法院公報第94卷第
    70期第135至138頁）。是參照上開立法理由及立法經過，依
    修正後之條文，按上開規定受『吊銷駕照』處分者，仍維持
    吊銷其持有各級車類駕駛執照之處分，至於受『吊扣駕照』
    處分者，則僅『吊扣』其違法或違規當時所駕駛車輛之駕駛
    執照，不再吊扣其持有各級車類之駕駛執照至明（臺灣高等
    法院臺中分院96年度交抗字第136、648號裁定意旨參照）。
二、原處分機關略以：受處分人甲○○於民國98年01月17日1時
    44分許，駕駛車牌號碼8710-FP號自用小客車，行經彰化縣
    台76線東向15.6公里處，經國道公路警察局第三分局員警攔
    檢實施酒測，測得酒精濃度為0.44MG/L，而開具公警局交字
    第Z00000000號舉發違反道路交通管理事件通知單為當場舉
    發，原處分機關依道路交通管理處罰條例第35條第1項第1款
    、第24條第1項第2款規定裁處吊扣受處分人之駕駛執照12
    個月及罰鍰34,500元，並施以道安講習，於法並無不合等語
    。
三、本件聲明異議意旨略以：異議人因駕駛自小客車違規酒駕，
    須吊扣駕駛執照，如吊扣異議人所持普通大貨車駕駛執照，
    將無工作以維生，請改吊扣自小客車駕駛執照等語。
四、經查，異議人甲○○於民國98年01月17日1時44分許，駕駛
    車牌號碼8710-FP號自用小客車，行經彰化縣台76線東向15.
    6公里處，因「汽車駕駛人酒精濃度超過規定標準（經酒精
    測試為0.44MG/L）」違規，為國道公路警察局第三分局警員
    當場掣單舉發，原處分機關乃依道路交通管理處罰條例第35
    條第1項第1款、第24條第1項第2款規定，裁處異議人吊扣駕
    駛執照12個月、罰鍰34,500元，並施以道路安全講習之處分
    等情，為異議人所不爭執，並有國道公路警察局第三分局之
    公警局交字第Z00000000號舉發違反道路交通管理事件通知
    單、交通部公路總局臺中區監理所彰化監理站彰監四字第裁
    64－Z00000000號裁決書各1紙在卷可稽，是異議人前開違規
    行為堪以認定。惟本件異議人係於98年01月17日駕駛自用小
    客車違規，自應依修正後之道路交通管理處罰條例第68 條
    規定裁處方屬適法，則依前揭說明，其依法所受之處分應為
    限制其駕駛自用小客車之權利，即吊扣其小型車駕駛執照。
    至異議人如僅領有最高級之普通大貨車駕駛執照，致無較低
    階車種之自用小客車駕駛執照可供吊扣，此源於道路交通安
    全規則關於「一照原則」之駕照管理問題，惟行政機關本須
    因應法令之變更，精進其行政執行成效，斷不得因技術層面
    之困難，而置相關法令於不顧，甚或逾越比例原則，是技術
    層面的問題，要難據為原處分並無不當之理由，併此敘明。
五、綜上所述，異議人駕駛自用小客車違規，且依修正後道路交
    通管理處罰條例第68條規定，受吊扣駕駛執照處分時，已不
    得再吊扣受處分人所持有各級車類之駕駛執照，已如前述，
    本件異議人駕駛自用小客車違反道路交通管理處罰條例第35
    條第1項第1款規定，應吊扣其小型車駕駛執照，原處分關於
    「吊扣駕駛執照12個月」部分之處罰，未明確揭示吊扣駕駛
    執照之車種級別，難認允當。從而，本件異議為有理由，爰
    撤銷原處分關於「吊扣駕駛執照12個月」部分之處罰，並改
    諭知如主文第2項所示之處罰。至於原處分機關另裁處異議
    人罰鍰34,500元、施以道安講習部分，聲明異議意旨並未指
    摘及此，本院即不予審酌，附此指明。
六、爰依道路交通案件處理辦法第20條，裁定如主文。
中    華    民    國    98    年    2     月    3     日
                  交通法庭        法  官  張德寬
以上正本證明與原本無異
如不服本裁定，應於裁定送達後5日內向本院提出抗告狀 (須附
繕本 )。
中    華    民    國    98    年    2     月     3     日
                                  書記官  黃得翔


司法院資訊處製作；財團法人民間司法改革基金會備份。
